臺灣臺東地方法院刑事判決　　　　　　　 96年度訴字第226號
公　訴　人　臺灣臺東地方法院檢察署檢察官
被　　　告　乙○○
　　　　　　　　　　（現於臺灣臺東看守所羈押中）
上列被告因違反森林法案件，經檢察官提起公訴（96年度偵字第
1376號），被告於準備程序中就被訴事實為有罪之陳述，本院合
議庭裁定由受命法官獨任進行簡式審判程序，判決如下：
    主  文
乙○○結夥二人以上，竊取森林主產物，為搬運贓物使用車輛，
累犯，處有期徒刑壹年拾月，併科罰金新台幣壹佰柒拾貳萬元，
罰金如易服勞役，以罰金總額與壹年之日數比例折算。
扣案之鐵撬壹把沒收之。
    事  實
一、乙○○前於民國90年間因竊盜案件，經臺灣屏東地方法院以
    91年度易字第988號判處有期徒刑8月，緩刑3 年確定，嗣於
    93年間經撤銷緩刑，93年4 月19日入監執行，至93年12月14
    日縮刑期滿執行完畢，詎不知悔改，與曾士豪（經本院另以
    簡易判決處刑）共同基於意圖為自己不法所有之犯意聯絡，
    由乙○○先於96年6月4日上午9時許，攜帶鐵撬及鋸子各1把
    ，至國有之臺東縣大武鄉○○段118 地號原住民保留地，未
    經許可，持上開工具鋸挖生長於該地號土地上之森林主產物
    七里香4 株。隨即聯絡曾士豪於同年月6日凌晨4時許，駕駛
    車牌號碼Z6-222號大貨車到達上開林地，乙○○將上開其中
    1株價值新臺幣（下同）860,000元之七里香搬運上車，由曾
    士豪將該株七里香載離現場而共同竊取之。嗣於同日凌晨 4
    時30分許，曾士豪行經臺東縣大武鄉舊大竹高橋南端台九線
    道路時，為警查獲七里香1 株，並循線至上開保留地發現未
    被運離現場之七里香3 株，並扣得鐵撬1 把，而悉上情。
二、案經臺東縣政府警察局大武分局報請臺灣臺東地方法院檢察
    署檢察官偵查起訴。
    理  由
一、本件被告乙○○所犯係死刑、無期徒刑、最輕本刑為3 年以
    上有期徒刑以外之罪，亦非高等法院管轄之第一審案件，而
    被告於本院行準備程序中就被訴事實為有罪之陳述，經告知
    被告簡式審判程序之旨並聽取當事人意見後，本院合議庭依
    刑事訴訟法第273條之1第1 項規定，裁定由受命法官獨任進
    行簡式審判程序，合先敘明。
二、上開犯罪事實，業據被告於偵查及審理中坦承不諱，並有臺
    東縣大武鄉公所會勘紀錄、贓物認領保管單各1 紙、現場照
    片16幀在卷可參，另有鐵撬1 把扣案可佐；又被告所竊取而
    搬運之七里香1 株山價為860,000 元等情，亦有行政院農業
    委員會林務局臺東林區管理處96年6 月15日東授武站字第09
    67501065號函及所附之價格預估表足憑，足證被告自白與事
    實相符，本件事證明確，被告犯行洵堪認定，應依法論科。
三、按森林法竊盜罪為刑法竊盜罪之特別法，依特別法優於普通
    法原則，自應優先適用森林法竊盜罪處斷。所謂森林「主產
    物」，係指生立、枯損、倒伏之竹木及餘留之根株、殘材，
    國有林林產物處分規則第3條第1款定有明文，本件被竊之七
    里香為森林主產物。核被告乙○○所為，係犯森林法第52條
    第1 項第4 款、第6 款結夥二人以上竊取七里香，為搬運贓
    物使用車輛之加重竊取森林主產物罪，被告與曾士豪彼此間
    有犯意聯絡及行為之分擔，為共同正犯。又森林法第52條第
    1 項各款之規定為同法第50條之特別規定，亦即除竊取森林
    主產物之行為外，另增該項各款之加重要件，依法條競合之
    特別關係理論，應以森林法第52條第1 項第4 款、第6 款規
    定論罪。而接續犯係基於單一之犯意，以單一行為之數個舉
    動，接續進行同一犯罪，在犯罪完成以前，其各個舉動均屬
    犯罪行為之一部，而接續的侵害同一法益，為實質上一罪（
    最高法院91年度台非字第295 號判決意旨參照）。被告乙○
    ○於上開時、地接續挖鋸七里香4 株，竊得皆屬相同主體所
    有之財產，並於接續時、地密切進行竊盜犯行，顯屬侵害同
    一法益，揆之前引最高法院判決意旨，為接續犯，應論以一
    罪，即已構成森林法第50條之竊取森林主產物罪，然其嗣與
    曾士豪共同將其中1 株七里香以大貨車搬運之，依上開說明
    ，應依森林法第52條第1 項第4 款、第6 款規定論處。又犯
    該罪兼具數款加重情形時，因竊取行為祇有一個，仍祇成立
    一罪，尚非法條競合或犯罪競合（最高法院69年台上字第39
    45號判例意旨參照），是被告結夥二人以上竊取森林主產物
    ，為搬運贓物，使用車輛，其等雖兼具該罪數款加重情形，
    惟僅有一竊取行為，只成立一罪。被告前於91年間因竊盜案
    件，經臺灣屏東地方法院以91年度易字第988 號判處有期徒
    刑8 月確定，於93年12月14日執行完畢，有臺灣高等法院被
    告前案紀錄表足憑，其於5 年內故意再犯本件有期徒刑以上
    之罪，為累犯，應依刑法第47條之規定加重其刑。爰審酌被
    告所竊取而搬運之該株七里香胸徑直徑達60公分、高5 公尺
    ，樹型奇特優美，以一般七里香胸徑6 公分即需生長40年之
    久觀之，本件贓木之生長期間費時上百年，價值不斐，係珍
    貴之國寶級森林主產物，被告為圖不法利益之動機、目的，
    危害自然生態及森林資源，減損森林涵養水源、孕育萬物功
    能，犯罪所生危害非輕，且被告一再違反森林法，未見其悔
    改，兼衡其犯後尚能坦承其犯行，態度堪稱良好，量處如主
    文所示之刑。又本件所竊取並搬運之七里香1 株經台東林區
    管理處預估之山價為新臺幣860,000 元，本院據此核算而併
    科被告該贓額2倍之罰金即新臺幣1,720,000元，並諭知罰金
    如易服勞役之折算標準。至扣案之鐵撬1 把係被告所有而供
    犯罪所用之工具，爰依刑法第38條第1項第2款規定，宣告沒
    收之。另被告所有供本件犯罪所用之鋸子1 把，因未扣案，
    且因損壞而經被告丟棄，其沒收與否對於預防犯罪及公共利
    益之維護，並無絕對影響，為免將來執行困難，爰不另為沒
    收之諭知。
四、末按被告及其姐丙○○○均向本院聲請交保，然查被告前因
    違反森林法案件，經本院於95年10月4日及96年3月29日分別
    以95年度訴字第164號、第140號判處有期徒刑10月及1年2月
    ，有被告前案紀錄表可佐，其所犯之森林法第52條加重竊取
    森林主產物罪與刑法加重竊盜罪本質相同，前經本院於96年
    8月2日訊問後，以有事實足認被告有反覆實施同一犯罪之虞
    ，而有羈押必要，因而裁定予以羈押至今，本院經審酌後，
    認被告羈押之原因並未消滅，而仍有繼續羈押之必要。是被
    告及其姐丙○○○聲請具保停止羈押，為無理由，應予駁回
    ，附此敘明。
據上論斷，應依刑事訴訟法第273條之1第1 項、第299條第1項前
段，森林法第52條第1項第4 款、第6款，刑法第11條前段、第28
條、第47條第1項、第42條第5項前段、第38條第1項第2款，判決
如主文。
本案經檢察官甲○○到庭執行職務。
中　　華　　民　　國　　96　　年　　10　　月　　24　　日
                  刑事第三庭    法  官  蔡玉雪
以上正本證明與原本無異。
如不服本判決應於收受本判決後10日內向本院提出上訴書狀；上
訴書狀應敘述具體理由。未敘述上訴理由者，應於上訴期間屆滿
後20日內向本院補提理由書狀（均須按他造當事人之人數附繕本
）。「切勿逕送上級法院」。
告訴人或被害人對於本判決如有不服，請書具不服之理由狀，請
求檢察官上訴者，其上訴期間之計算係以檢察官收受判決正本之
日期為準。
                                書記官　陳昭穎
中　　華　　民　　國　　96　　年　　10　　月　　24　　日
附錄論罪法條：
森林法第52條（加重竊取森林主、副產物罪）
竊取森林主、副產物而有左列情形之一者，處6月以上5年以下有
期徒刑，併科贓額二倍以上五倍以下罰金：
一  於保安林犯之者。
二  依機關之委託或其他契約，有保護森林義務之人犯之者。
三  於行使林產採取權時犯之者。
四  結夥二人以上或僱使他人犯之者。
五  以贓物為原料，製造木炭、松節油、其他物品或培植菇類者
    。
六  為搬運贓物，使用牲口、船舶、車輛，或有搬運造材之設備
    者。
七  掘採、毀壞、燒燬或隱蔽根株，以圖罪跡之湮滅者。
八  以贓物燃料，使用於礦物之採取，精製石灰、磚瓦或其他物
    品之製造者。
前項未遂犯罰之。
第 1 項第 5 款所製物品，以贓物論，沒收之。
森林法第50條（竊取森林主、副產物罪）
竊取森林主、副產物，收受、搬運、寄藏、收買贓物或為牙保者
，依刑法規定處斷。
